【裁判字號】    98,訴,2074
【裁判日期】    990305
【裁判案由】    搶奪等
【裁判全文】
臺灣臺北地方法院刑事判決              98年度訴字第2074號
公  訴  人  臺灣臺北地方法院檢察署檢察官
被      告  乙○○
上列被告因搶奪等案件，經檢察官提起公訴（98年度偵字第2686
4 號），於準備程序進行中，被告就被訴事實為有罪之陳述，經
告知簡式審判程序之旨，並聽取檢察官及被告之意見後，由本院
合議庭裁定進行簡式審判程序，判決如下：
    主      文
乙○○竊盜，共陸罪，各處有期徒刑肆月，扣案之黑色機車鑰匙
（編號：M-89）貳支，於被害人為甲○○以外之其餘伍罪名項下
分別沒收之；又意圖為自己不法之所有，而搶奪他人之動產，共
伍罪，各處有期徒刑玖月。應執行有期徒刑肆年捌月，扣案之黑
色機車鑰匙（編號：M-89）貳支沒收之。
    事實及理由
一、本件犯罪事實及證據，除引用檢察官起訴書（如附件）相同
    部分之記載外，證據部分另補充：被告乙○○於本院審理時
    之自白。
二、核被告所為，係犯刑法第320條第1 項之竊盜罪及同法第325
    條第1項之搶奪罪。其所為6次竊盜及5 次搶奪犯行，犯意各
    別、行為互殊，應予分論併罰。爰審酌被告未曾受有期徒刑
    以上刑之宣告，有臺灣高等法院被告前案紀錄表1 紙在卷可
    按，其素行尚佳，且於警詢、檢察官偵訊及本院審理時均坦
    承犯行，態度良好，再參酌其犯罪之動機、手段、生活狀況
    、智識程度及被害人所受損害之程度等一切情狀，分別量處
    如主文所示之刑，且定其應執行之刑，以示懲儆。另扣案之
    黑色機車鑰匙（編號：M-89）2 支，係供被告竊取機車所用
    且屬被告所有一情，業據被告供承在卷，應依刑法第38條第
    3項、第1項第2款宣告沒收之。至扣案之其餘鑰匙2支、衣服
    1件、帽子1頂，係供被告日常生活使用，核與本件被告所為
    犯行無直接關聯；又扣案之尾戒1只、行動電話1具及台新銀
    行、玉山銀行信用卡各1 枚，係被告搶奪所得，應屬被害人
    所有；另扣案之當票3 紙，係被告為搶奪犯行後，處分贓物
    而得，爰均不予宣告沒收，附此敘明。
三、又檢察官以被告多次竊取機車後飛車搶奪，嚴重危害社會治
    安，僅單純施以刑罰難收矯正之效，而請求本院諭知被告應
    於刑之執行前令入勞動場所強制工作，以資懲儆。惟按「保
    安處分係針對受處分人將來之危險性所為之處置，以達教化
    、治療之目的，為刑罰之補充制度。我國現行刑法採刑罰與
    保安處分雙軌制，係在維持行為責任之刑罰原則下，為協助
    行為人再社會化之功能，以及改善行為人潛在之危險性格，
    期能達成根治犯罪原因、預防犯罪之特別目的。是保安處分
    中之強制工作，旨在對嚴重職業性犯罪及欠缺正確工作觀念
    或無正常工作因而犯罪者，強制其從事勞動，學習一技之長
    及正確之謀生觀念，使其日後重返社會，能適應社會生活。
    竊盜犯贓物犯保安處分條例第3條第1項規定：「18歲以上之
    竊盜犯、贓物犯，有犯罪之習慣者，得於刑之執行前，令入
    勞動場所強制工作。」即係本於保安處分應受比例原則之規
    範，使保安處分之宣告，與行為人所為行為之嚴重性、行為
    人所表現之危險性及對於行為人未來行為之期待性相當之意
    旨而制定，而由法院視行為人之危險性格，決定應否令入勞
    動處所強制工作，以達預防之目的。」（參照最高法院91年
    度台上字第4625號判決要旨）。經查，被告為本件犯行前，
    未曾因案受有期徒刑以上行之宣告，其素行良好，業如前述
    ，且於本院審理時已深表悔悟，可見被告已有悔悟，且無證
    據證明被告係嚴重職業性犯罪、欠缺正確工作觀念或無正常
    工作因而犯罪者，本院認被告受前開宣告刑之執行，已足收
    矯治之效，尚無施以強制工作之保安處之必要，爰不併諭知
    強制工作，併此敘明。
據上論斷，應依刑事訴訟法第273條之1第1項、第299條第1 項前
段、第310條之2、第454條第2項，刑法第320條第1項、第325 條
第1項、第38條第1項第2款、第51條第5款，刑法施行法第1條之1
，判決如主文。
本案經檢察官郭昭吟到庭執行職務
中    華    民    國    99    年    3     月    5     日
                  刑事第十八庭  法  官  彭慶文
上正本證明與原本無異。
如不服本判決應於收受送達後10日內向本院提出上訴書狀，並應
敘述具體理由；其未敘述上訴理由者，應於上訴期間屆滿後20日
內向本院補提理由書（均須按他造當事人之人數附繕本）「切勿
逕送上級法院」。告訴人或被害人如對於本判決不服者，應具備
理由請求檢察官上訴，其上訴期間之計算係以檢察官收受判決正
本之日期為準。
                                書記官  陳怡君
中    華    民    國    99    年    3     月    5     日
參考法條：
中華民國刑法第320條
（普通竊盜罪、竊佔罪）
意圖為自己或第三人不法之所有，而竊取他人之動產者，為竊盜
罪，處5  年以下有期徒刑、拘役或 5 百元以下罰金。
意圖為自己或第三人不法之利益，而竊佔他人之不動產者，依前
項之規定處斷。
前二項之未遂犯罰之。
中華民國刑法第325條
（普通搶奪罪）
意圖為自己或第三人不法之所有，而搶奪他人之動產者，處 6
月以上 5 年以下有期徒刑。
因而致人於死者，處無期徒刑或 7 年以上有期徒刑，致重傷者
，處 3 年以上 10 年以下有期徒刑。
第 1 項之未遂犯罰之。
附件：98年度偵字第26864號起訴書

司法院資訊處製作；財團法人民間司法改革基金會備份。
